【裁判字號】    99,訴,2
【裁判日期】    990407
【裁判案由】    違反毒品危害防制條例
【裁判全文】
臺灣彰化地方法院刑事判決                 99年度訴字第2號
公  訴  人  臺灣彰化地方法院檢察署檢察官
被      告  甲○○
上列被告因違反毒品危害防制條例案件，經檢察官提起公訴（98
年度毒偵字第2163號），本院逕以簡式審判程序判決如下：
    主  文
甲○○施用第一級毒品，累犯，處有期徒刑拾月。
扣案之安非他命壹小包（驗餘淨重零點柒公克）沒收銷燬之
。
    事  實
一、甲○○前因施用毒品案件，經裁定送觀察、勒戒後，認無繼
    續施用毒品之傾向，於民國87年7月7日執行完畢釋放；又於
    前開觀察、勒戒執行完畢後5年內之90年間因施用毒品案件
    由臺灣彰化地方法院檢察署檢察官聲請送強制戒治並提起公
    訴，強制戒治部分於90年11月29日停止戒治付保護管束出所
    ，至91年4月26日保護管束期滿未經撤銷停止戒治，視為強
    戒治執行完畢，所涉刑案部分，則經本院判處有期徒刑1年2
    月確定（第一案）；另因強盜案件，經法院判處有期徒刑6
    確定（第二案），第一案經減刑後與第二案合併定應執行刑
    為有期徒刑6年5月確定，於97年3月31日假釋付保護管束，
    97年10月24日未經撤銷假釋，其未執行之刑，以已執行論。
    詎猶不思悔改，復基於同時施用第一、二級毒品之犯意，於
    98年9月24日上午9時許，在彰化縣東西向快速道路橋墩旁邊
    ，將海洛因及甲基安非他命放入玻璃球內，以火燒烤，再吸
    食所產生煙霧之方式，同時施用第一級毒品海洛因及第二級
    毒品甲基安非他命1次。嗣於同日下午3時11分許，為警執行
    逮捕通緝犯勤務時，在彰化縣員林鎮○○里○○路與民生路
    口查獲，並當場扣得甲○○所有之第一級毒品甲基安非他命
    1小包（驗餘淨重0.733公克）。經徵得其同意採集尿液送驗
    後，結果呈甲基安非他命及可待因、嗎啡陽性反應，始悉上
    情。
二、案經彰化縣警察局員林分局報告臺灣彰化地方法院檢察署檢
    察官偵查起訴。
    理  由
一、按除被告所犯為死刑、無期徒刑、最輕本刑為3 年以上有期
    徒刑之罪或高等法院管轄第1 審案件者外，於前條第1 項程
    序進行中，被告先就被訴事實為有罪之陳述時，審判長得告
    知被告簡式審判程序之旨，並聽取當事人、代理人、辯護人
    及輔佐人之意見後，裁定進行簡式審判程序；除簡式審判程
    序及簡易程序案件外，第1 審應行合議審判，刑事訴訟法第
    273 條之1 第1 項、第284 條之1 分別定有明文。本件被告
    所涉係死刑、無期徒刑、最輕本刑為3年以上有期徒刑之罪
    或高等法院管轄第1審案件以外之罪，並於本院行準備程序
    時就被訴事實為有罪之陳述，本院合議庭依前揭規定，經評
    議結果，裁定改由受命法官獨任行簡式審判程序。
二、上揭犯罪事實，業經被告甲○○於警詢、偵查時及本院行準
    備程序與審理中，坦承不諱，並有詮昕科技股份有限公司出
    具之濫用藥物尿液檢驗報告（原樣編號：B434）、彰化縣警
    察局員林分局委託檢驗尿液代號與真實姓名對照認證單及扣
    案毒品海洛因1小包（驗餘淨重0.733公克）附卷可資佐證，
    且該扣案之白色結晶體，經送鑑驗，結果證係甲基安非他命
    無誤，有行政院衛生署草屯療養院98年11月3日草療鑑字第
    0981100014號鑑定書在卷可參，是足認被告之自白與事實相
    符。故被告施用第一、二級毒品之犯行，堪予認定。
三、按修正毒品危害防制條例就施用毒品者，僅於「初犯」及「
    5 年後再犯」二種情形，有其追訴條件之限制，即須於初犯
    經觀察、勒戒或強制戒治釋放後，5 年內均無施用毒品之行
    為，始能認其前所實施之觀察、勒戒或強制戒治已足遮斷毒
    癮，而得於5 年後再犯時，再予適用初犯之規定，重行觀察
    、勒戒等程序；倘5 年內已經再犯，被依法追訴處罰，縱其
    第3次（或第3次以上）施用毒品之時間在初犯釋放5 年以後
    ，即與「5年後再犯」之情形有別，且因已於「5年內再犯」
    ，顯見其再犯率甚高，原實施觀察、勒戒或強制戒治，已無
    法收其實效，而無5 年戒斷期之存在，自無再經觀察、勒戒
    及強制戒治之必要，應由檢察官逕行起訴，此有最高法院95
    年度臺非字第59、65號判決及同年度第7 次刑事庭會議決定
    足供參照。本件被告前因施用毒品案件，經裁定送觀察、勒
    戒後，認無繼續施用毒品之傾向，於87年7月7日執行完畢釋
    放；又於前開觀察、勒戒執行完畢後5年內之90年間因施用
    毒品案件由臺灣彰化地方法院檢察署檢察官聲請送強制戒治
    並提起公訴，強制戒治部分於90年11月29日停止戒治付保護
    管束出所，至91年4月26日保護管束期滿未經撤銷停止戒治
    ，視為強戒治執行完畢等情，有臺灣彰化地方法院檢察署刑
    案資料查註紀錄表及臺灣高等法院被告前案紀錄表各1份在
    卷可考，則其再犯本件施用毒品犯行，按諸前揭說明，即與
    5年後再犯之情形有別，自應逕行追訴。
四、核被告所為，係犯毒品危害防制條例第10條第1 項、第2 項
    之施用第一級、第二級毒品罪。被告持有第一、二級毒品進
    而施用，其持有第一、二級毒品之低度行為，應各為其施用
    第一、二級毒品之高度行為吸收，不另論罪。被告係以一行
    為同時施用第一級毒品海洛因及第二級毒品甲基安非他命，
    為想像競合犯，應依刑法第55條前段規定，從一重施用第一
    級毒品罪處斷。又被告有上開犯罪事實欄所載之前科紀錄，
    有臺灣高等法院被告前案紀錄表1 份在卷可憑，其於有期徒
    刑執行完畢後，5 年內故意再犯本件有期徒刑以上之罪，為
    累犯，應依刑法第47條第1 項之規定加重其刑。爰審酌被告
    曾因施用毒品經送觀察、勒戒，仍未知警惕，足見其雖經觀
    察、勒戒之治療程序，仍未徹底戒除惡習遠離毒害，顯未能
    善體國家設置觀察、勒戒及戒治機構，協助毒品施用者戒除
    毒害之良法美意，惟念及施用毒品本質上係戕害自身健康之
    行為，尚未嚴重破壞社會秩序或侵害他人權益，暨其犯罪之
    動機、目的、所生危害及犯罪後坦承犯行態度良好等一切情
    狀，量處如主文所示之刑。扣案之安非他命壹小包（驗餘淨
    重零點柒公克）係屬毒品，應依毒品危害防制條例第18
    條第1項前段之規定，予以宣告沒收銷燬之。
據上論斷，應依刑事訴訟法第273 條之1 第1 項、第299 條第 1
項前段，毒品危害防制條例第10條第1項、第2項、第18條第1項
前段，刑法第11條前段、第55條、第47條第1項，判決如主文。
本案經檢察官邱鼎文到庭執行職務。
中    華    民    國    99    年    4     月    7    日
                  刑事第三庭          法  官  洪志賢
以上正本證明與原本無異。
如不服本判決應於收受判決後10日內向本院提出上訴書狀，並
應敘述具體理由。其未敘述上訴理由者，應於上訴期間屆滿後
20日內向本院補提理由書(均須按他造當事人之人數附繕本)
「切勿逕送上級法院」。
中    華    民    國    99    年    4     月    7     日
                                      書記官  許億先
附錄本案論罪科刑法條全文：
毒品危害防制條例第10條
施用第一級毒品者，處 6 月以上 5 年以下有期徒刑。
施用第二級毒品者，處 3 年以下有期徒刑。

司法院資訊處製作；財團法人民間司法改革基金會備份。
